臺灣臺中地方法院交通事件裁定　　　　 96年度交聲字第380號
原處分機關　交通部公路總局臺中區監理所
異　議　人
即受處分人　甲○○
上列受處分人因違反道路交通管理處罰條例案件，對於交通部公
路總局臺中區監理所民國96年04月16日中監違字第裁60-MZ00000
00號違反道路交通管理事件裁決書聲明異議，本院裁定如下：
    主  文
異議駁回。
    理  由
一、原處分機關略以：異議人即受處分人甲○○於民國96年02月
    20日11時24分許，駕駛車牌號碼1529─FW號自用小客車，行
    經178線與國三道（移送書誤載為「國二道」）南下匝道口
    （善化）處，因「不遵守道路交通標誌、標線、號誌之指示
    （紅燈超越停止線）」之違規，經臺南縣警察局員警依違反
    道路交通管理處罰條例第六十條第二項第三款，當場逕行舉
    發，異議人於期限內到案，本所於96年04月16日以中監違字
    第裁60-MZ0000000號裁決書，裁處罰鍰九百元，異議人於96
    年04月16日簽收後，同日據狀提出異議。
二、本件聲明異議意旨略以：異議人於上開時間駕駛車牌號碼15
    29─FW號自用小客車，堵塞於178線與國三道南下匝道路口
    ，當日大塞車，本車時速為三十公里左右，且前後均有其他
    車輛，當綠燈轉為紅燈時，車已超越停止線，根本無法後退
    ，當日（大年初三）高速公路大塞車，下交流道時也是大排
    長龍，走走停停，堵塞極嚴重，車輛卡在紅綠燈口，並非故
    意超越停止線，爰以聲明異議，請求撤銷原處分云云。
三、按受處分人，不服第八條主管機關所為之處罰，得於接到裁
    決書之翌日起20日內，向管轄地方法院聲明異議；又交通法
    庭認為聲明異議無理由者，應以裁定駁回之；道路交通管理
    處罰條例第八十七條第一項、道路交通案件處理辦法第十九
    條分別定有明文。次按駕駛人駕駛車輛，應遵守道路交通標
    誌、標線、號誌之指示、警告、禁制規定，並服從執行交通
    勤務之警察或依法令執行指揮交通及交通稽查任務人員之指
    揮；汽車駕駛人，駕駛汽車有不遵守道路交通標誌、標線、
    號誌之指示，而本章各條無處罰之規定者，處新臺幣（下同
    ）九百元以上一千八百元以下罰鍰，道路交通管理處罰條例
    第四條第一項及第六十條第二項第三款定有明文。又按行車
    管制號誌之燈號顯示「圓形紅燈」之意義，係車輛面對圓形
    紅燈表示禁止通行，不得超越停止線或進入路口；停止線，
    用以指示行駛車輛停止之界限，車輛停止時，其前懸部分不
    得伸越該線，此亦分別明定於道路交通標誌標線號誌設置規
    則第二百零六條第一項第五款第一目及第一百七十條第一項
    。經查：
（一）本件異議人之違規事實係經臺南縣警察局交通隊警員認定
      為行車管制號誌之燈號顯示紅燈仍超越停止線，而以違反
      道路交通管理處罰條例第六十條第二項第三款所規定「不
      遵守道路交通標誌、標線、號誌之指示」，而予以掣單舉
      發，並經臺中區監理所裁決，非以違反同條例第五十三條
      之「闖紅燈」舉發、裁決，按「闖紅燈」係指車輛於紅燈
      後仍進入路口，並影響其他行人、車輛通行之謂，「超越
      停止線」係指已經逾越停止線，但不影響其他人、車者而
      言，本件舉發及裁決機關應已考量當時車速慢，且其前方
      尚有車輛，故未認定為闖紅燈而予以舉發，合先敘明。
（二）又異議人即受處分人確實有於前開時、地於號誌顯示為紅
      燈時，超越停止線臨時停車之事實，為異議人所不否認，
      並有採證照片一張、臺中區監理所96年04月16日中監違字
      第裁60-MZ0000000號違反道路交通管理事件裁決書及臺南
      縣警察局96年03月28日南縣警交字第0960012278號函文各
      一份附卷可證，應堪認定。
（三）按路口號誌轉變為紅燈後，車輛即不能超越停止線停駛，
      其規定目的無非為避免阻礙其他方向綠燈號誌車輛、行人
      通行，以免發生危險事故，汽車駕駛人於時相為綠燈時，
      即有義務判斷是否可以通過路口，如果不能，就應該停止
      於停止線後等待，待路口淨空後，方能超越停止線進入路
      口，倘於駕駛行向時相號誌已經變為紅燈時，仍超越停止
      線後始停駛，即應加以處罰。另汽車行駛至有號誌之交岔
      路口，遇有前行或轉彎之車道交通擁塞時，應在路口停止
      線前暫停，不得逕行駛入交岔路口內，致號誌轉換後，仍
      未能通過妨礙其他車輛通行，亦為道路交通安全規則第一
      百零二條第一項第十二款所明定。是異議人以車輛擁塞不
      進，始超越停止線臨時停等置辯，顯已違反上開道路交通
      安全規則之規定及車輛通過路口時應保持路口淨空，不得
      超越停止線停駛之注意義務，是其所辯，不足採信。
（四）再者，依據卷附之「採證照片」（依儀器判讀採證）一幀
      對照前揭臺南縣警察局96年03月28日南縣警交字第096001
      2278號函可知採證相片上方資料欄右側第2列所示之「R04
      4」，代表異議人車輛在紅燈亮起後4.4秒時之位置，此時
      該車前懸部分已超越停止線，而後懸部分亦已位在停止線
      上，顯已有超越停止線之事實，異議人於聲明異議狀自承
      當時之車速在時速30公里左右，亦即車流並非屬於完全壅
      塞而靜止之狀態，應排除綠燈亮起，而異議人所駕車輛已
      超越停止線，進入路口，卻因前方壅塞停滯，導致紅燈亮
      起後異議人仍在原處之可能情狀，參酌紅燈亮起4.4秒後
      ，異議人所駕自小客車後輪位置仍在停止線，顯見異議人
      有充足時間判斷是否可以通過路口，如果不能，即應該停
      止於停止線後等待，而非搶先通過停止線後，再藉詞前方
      擁塞、車流受阻，致其於駕駛行向時相號誌轉變為紅燈時
      仍處於超越停止線狀態。
（五）雖異議人執言其違規行為係因交通壅塞所致，惟在卷附之
      採證照片中難以認定屬實，復查無其他有利於異議人之證
      據，且遵守道路交通安全規則乃任何駕駛人之義務，不容
      任意執詞規避，否則交通秩序及所有用路人安全將無以維
      護及確保，故異議人之上開辯解，實無法採信。
（六）綜上所述，異議人即受處分人確有不遵守道路交通標線之
      指示，而違規紅燈超越停止線之事實甚明，其上開辯解，
      殊不足採，原處分機關臺中區○○○○○道路交通管理處
      罰條例第六十條第二項第三款之規定，裁處異議人罰鍰九
      百元，核無違誤，本件聲明異議為無理由，應予駁回。
四、據上論斷，應依道路交通管理處罰條例第八十七條第二項、
    道路交通案件處理辦法第十九條，裁定如主文。
中　　華　　民　　國　　96　　年　　4 　　月　　30　　日
                  交通法庭      法　官  巫淑芳
以上正本證明與原本無異。
如不服本裁定，應於裁定送達後5 日內向本院提出抗告狀。
中　　華　　民　　國　　96　　年　　4 　　月　　30　　日
                                書記官  王麗麗
